臺灣臺中地方法院民事判決
110年度中簡字第3210號
原      告  邱吳蘭妹
訴訟代理人  邱垂意  
            莊宛築  
被      告  徐茂棠  

上列被告因過失傷害案件，經原告提起損害賠償之刑事附帶民事
訴訟（本院110年度中簡附民字第131號），經刑事庭裁定移送前
來，本院於民國110年12月20日言詞辯論終結，判決如下：
　　主　　　文
被告應給付原告新臺幣169,972元，及自民國110年10月6日起至
清償日止，按週年利率百分之5計算之利息。
本判決得假執行。
    事實及理由
壹、程序方面：
　　被告經合法通知，未於言詞辯論期日到場，核無民事訴訟法
    第386條所列各款情形，爰依原告之聲請，由其一造辯論而
    為判決。
貳、實體方面：
一、原告主張：被告明知比特犬屬性情兇猛之犬隻，且咬合力強
    勁，如未善加看管，咬傷他人將對他人身體造成傷害；且亦
    明知對其所飼養之比特犬須善盡看管之責任，不得任由比特
    犬傷害他人，且其為年滿20歲之成年人，智識、控制及辨識
    能力均正常，並無不能注意之情形，竟於民國109年12月6日
    上午7時15分許，在臺中市○○區○○路00巷00弄00號，疏未將
    其所飼養之比特犬（下稱系爭犬隻）以狗鍊拴緊，致系爭犬
    隻竄出將原告撲倒，原告因而往後跌倒撞擊地面（下稱系爭
    事故），受有第二腰椎壓迫閉鎖性骨折及左側橈骨遠端骨折
    等傷害。被告因過失不法侵害原告之身體健康權，原告自得
    依民法第184條第1項前段、第190條第1項前段、第195條第1
    項前段之規定，請求被告賠償其如下損害：㈠醫療費用39,97
    2元、㈡看護費用3萬元、㈢精神慰撫金10萬元，共計169,972
    元。並聲明：如主文第1項所示。
二、被告未於言詞辯論期日到場，亦未提出書狀為任何聲明或陳
    述。
三、本院之判斷：
　㈠原告主張之前揭事實，業據其提出診斷證明書為證（見附民
    卷第13頁）；而被告因上開行為涉犯過失傷害犯行，已經本
    院以110年度中簡字第1993號刑事簡易判決判處拘役55日在
    案，亦有該刑事判決附卷可稽（見本院卷第15至18頁），並
    經本院依職權調取上開刑事卷宗（含偵卷）查閱屬實。又被
    告經合法通知，既未於言詞辯論期日到場，亦未提出書狀作
    何聲明或陳述以為爭執，依民事訴訟法第280條第3項前段準
    用同條第1項前段之規定，視同自認原告主張之事實，是堪
    信原告之主張為真正。
　㈡按因故意或過失，不法侵害他人之權利者，負損害賠償責任
    ；動物加損害於他人者，由其占有人負損害賠償責任；不法
    侵害他人之身體或健康者，對於被害人因此喪失或減少勞動
    能力或增加生活上之需要時，應負損害賠償責任；不法侵害
    他人之身體、健康、名譽、自由、信用、隱私、貞操，或不
    法侵害其他人格法益而情節重大者，被害人雖非財產上之損
    害，亦得請求賠償相當之金額，民法第184條第1項前段、第
    190條第1項前段、第193條第1項、第195條第1項前段分別定
    有明文。查被告於系爭事故發生時，乃為系爭犬隻之占有人
    ，因疏於對系爭犬隻為適當之管束，致系爭犬隻加害原告，
    則被告對系爭事故之發生，即有過失，其過失行為與原告所
    受損害間，具有相當因果關係，原告請求被告負侵權行為之
    損害賠償責任，自屬有據。茲就原告得請求賠償之金額，分
    述如下：
　⒈醫療費用部分：原告主張其因系爭事故受傷，支出醫療費用3
    9,972元等情，業據其提出住院帳單明細、醫療費用院收據
    為證（見附民卷第15至19頁）。依上開收據之治療項目及明
    細觀之，核屬治療原告所受傷害之必要花費，故而此部分費
    用均係因被告之侵權行為所生財產上之損害，原告請求被告
    賠償此部分損害，自為法之所許。
  ⒉看護費用部分：原告主張其因系爭事故受傷，於109年12月7
    日住院至同年月8日出院，出院後由其子照護至110年1月6日
    ，看護費用以每日1,000元計算，共計請求3萬元等情。經查
    ：
  ①原告因上開傷勢於109年12月6日急診就醫，於翌（7）日住院
    接受第二腰椎椎體整型骨水泥灌注手術治療，同年月8日出
    院，住院共計2日，必須配戴背架及手托板，術後需專人照
    顧1個月等情，有上開診斷證明書附卷可查，則原告請求自
    接受手術治療之日起至110年1月6日，以30日計算之看護費
    用，核屬有據。
  ②又親屬代為照顧被害人之起居，固係基於親情，但親屬看護
    所付出之勞力並非不能評價為金錢，雖因二者身分關係而免
    除被害人之支付義務，惟此種基於身分關係之恩惠，自不能
    加惠於加害人。故由親屬看護時雖無現實看護費之支付，仍
    應認被害人受有相當於看護費之損害，得向加害人請求賠償
    ，始符公平原則。而原告主張以每日1,000元計算看護費用
    ，並未高於聘請一般看護之行情，亦屬合理。
　③從而，原告請求被告給付30日看護費用，共計3萬元（計算式
    ：1000×30＝30000），應屬有據。
　⒋精神慰撫金：
  ①按慰撫金之賠償須以人格權遭遇侵害，使精神上受有痛苦為
    必要，其核給之標準固與財產上損害之計算不同，然非不可
    斟酌雙方身份資力與加害程度，及其他各種情形核定相當之
    數額。
　②原告因系爭事故造成上開傷害，除住院2日接受手術外，出院
    後尚須專人照顧1個月及休養3個月等情，有前揭診斷證明書
    在卷可佐，足見原告所受傷害，確令其肉體及精神均蒙受相
    當之痛苦，是其請求被告賠償精神慰撫金，自屬有據。
　①原告不識字，之前為家管，目前每月僅有老人年金之收入，
    名下有存款100餘萬元，108、109年度給付總額均為1萬餘元
    ；被告則為國小畢業，從事建築營造業、家庭經濟狀況勉持
    ，名下有汽車2輛，投資1筆，財產總額20萬元，108、109年
    度給付總額均為0元等情，業據原告陳明在卷，並有調查筆
    錄附於被告被訴過失傷害案件之偵查卷宗可參（見本院卷第
    38頁、臺灣臺中地方檢察署110年度偵字第17996號偵查卷宗
    第23頁），且經本院依職權調取稅務電子閘門所得及財產調
    件明細表在卷可佐（置於本院卷證物袋）。玆審酌前述兩造
    之教育程度、身分地位、經濟狀況、被告不法行為態樣、原
    告所受痛苦等一切情狀，認原告請求被告賠償精神慰撫金10
    萬元應屬適當。
  ⒌綜上，原告因身體、健康受侵害，得請求賠償醫療費用39,97
    2元、看護費用3萬元、精神慰撫金10萬元，共計169,972元
    （計算式：39972＋30000＋100000＝169972）。
  ㈢按給付有確定期限者，債務人自期限屆滿時起，負遲延責任
    。給付無確定期限者，債務人於債權人得請求給付時，經其
    催告而未為給付，自受催告時起，負遲延責任。其經債權人
    起訴而送達訴狀，或依督促程序送達支付命令，或為其他相
    類之行為者，與催告有同一之效力，民法第229條第1項、第
    2項定有明文。又遲延之債務，以支付金錢為標的者，債權
    人得請求依法定利率計算之遲延利息。但約定利率較高者，
    仍從其約定利率。應付利息之債務，其利率未經約定，亦無
    法律可據者，週年利率為百分之5，民法第233條第1項、第2
    03條亦有明文。查原告對被告之損害賠償債權，核屬無確定
    期限之給付，原告既起訴請求被告給付，且起訴狀繕本已於
    110年10月5日送達被告（見附民卷第23頁），然被告迄今皆
    未給付，則依前揭規定，被告即應自收受起訴狀繕本後負遲
    延責任。則原告請求被告自同年月6日起加給按週年利率百
    分之5 計算之遲延利息，於法自屬有據。
四、綜上所述，原告依侵權行為法律關係，請求被告給付原告16
    9,972元，及自110年10月6日起至清償日止，按週年利率百
    分之5計算之利息，為有理由，應予准許。
五、本件係就民事訴訟法第427條第2項第12款訴訟適用簡易程序
    所為被告敗訴之判決，依同法第389條第1項第3款之規定，
    應依職權宣告假執行。
六、本件原告係於刑事訴訟程序提起民事訴訟，經本院刑事庭裁
    定移送前來，依刑事訴訟法第504條第1項規定，無庸繳納裁
    判費，且本件訴訟繫屬期間亦未增生訴訟費用事項，故無訴
    訟費用負擔問題，併予敘明。
七、結論：原告之訴有理由，判決如主文。
中　　華　　民　　國　　111 　年　　1 　　月　　10　　日
                  臺灣臺中地方法院臺中簡易庭
　　　　　　　　　　　　　　　　  法  官  郭妙俐
以上為正本係照原本作成。
如不服本判決，應於送達後20日內，向本院提出上訴狀並表明上
訴理由，如於本判決宣示後送達前提起上訴者，應於判決送達後
20日內補提上訴理由書（須附繕本）。如委任律師提起上訴者，
應一併繳納上訴審裁判費。
中　　華　　民　　國　　111 　年　　1 　　月　　10　　日
                                  書記官  林素真